---
title: "Algoritma Fuzzy C Means Dengan R"
author: "A. Nizam Zidan-Institut Teknologi Statistika dan Bisnis Muhammadiyah"
date: "`r Sys.Date()`"
output: 
  html_document:
    theme: flatly
    higlight: zenburn
    toc: true
    toc_float:
      collapsed: true
    df_print: paged
bibliography: references.bib
---

```{=html}
<style>
body{
text-align: justify}
</style>
```
```{r setup, include=FALSE}
knitr::opts_chunk$set(echo = TRUE)
```

# Algoritma Fuzzy C-Means
Fuzzy C-Means adalah salah satu algoritma dari teknik clustering atau pengelompokkan data.
Fuzzy C-Means tidak hanya memiliki nilai yang sama dalam satu cluster tetapi juga memiliki dua atau lebih kelompok menurut level keanggotaannya.
Fuzzy c means termasuk kedalam soft clustering karena penentuan keanggotaannya berdasarkan derajat keanggotaan.

# Tahapan Algoritma Fuzzy C-Means

# Eksperimen Algoritma Fuzzy C-Means

## Library
```{r eval=FALSE}
library(dplyr)
library(clValid)
iris
table(iris$Species)
clust <- sapply(iris[, -5], scale)
intvalid <- clValid(clust, 2:5, clMethods=c("fanny"), 
                    maxit = 1500,
                    validation="internal",
                    metric="euclidean")
 summary(intvalid)
 hc <- clusters(intvalid, "fanny")
hc$`2`$coeff
res.fanny <- fanny(clust, 2, metric='euclidean', maxit = 1500)
res.fanny$coeff
table(hc$`2`$clustering, iris[,5])
table(hc$`2`$clustering, iris[,5])

    setosa versicolor virginica
  1     50          0         0
  2      0         50        50
df$fuzzy <- hc$`2`$clustering
profile <- ddply(df,.(fuzzy), summarize,
               count=length(fuzzy))
profile
fuzzy count
1     1    50
2     2   100
```

# Referensi
https://stackoverflow.com/questions/53284245/fuzzy-c-means-clustering-in-r?newreg=8884e2e91f694f458b807d2b3c0be402&answertab=trending#tab-top

