---
title: "Algoritma Fuzzy C Means Dengan R"
author: "A. Nizam Zidan-Institut Teknologi Statistika dan Bisnis Muhammadiyah"
date: "`r Sys.Date()`"
output: 
  html_document:
    theme: flatly
    higlight: zenburn
    toc: true
    toc_float:
      collapsed: true
    df_print: paged
bibliography: references.bib
---

```{=html}
<style>
body{
text-align: justify}
</style>
```
```{r setup, include=FALSE}
knitr::opts_chunk$set(echo = TRUE)
```

# Algoritma Fuzzy C-Means
Fuzzy C-Means adalah salah satu algoritma dari teknik clustering atau pengelompokkan data.
Fuzzy C-Means tidak hanya memiliki nilai yang sama dalam satu cluster tetapi juga memiliki dua atau lebih kelompok menurut level keanggotaannya.
Fuzzy c means termasuk kedalam soft clustering karena penentuan keanggotaannya berdasarkan derajat keanggotaan.

# Tahapan Algoritma Fuzzy C-Means

# Eksperimen Algoritma Fuzzy C-Means

```{r, eval=TRUE}
library(ppclust)
library(factoextra)
library(cluster)
library(fclust)
data("iris")
x=iris[,-5]
x
pairs(x, col=iris[,5])
res.upfc <- upfc(x, centers=3)
v0 <- matrix(nrow=3, ncol=4,
     c(5.0, 3.4, 1.4, 0.3,
       6.7, 3.0, 5.6, 2.1,
       5.8, 2.7, 4.3, 1.4),
       byrow=TRUE)
print(v0)
##      [,1] [,2] [,3] [,4]
## [1,]  5.0  3.4  1.4  0.3
## [2,]  6.7  3.0  5.6  2.1
## [3,]  5.8  2.7  4.3  1.4
res.upfc <- upfc(x, centers=v0)
v0 <- inaparc::kmpp(x, k=3)$v
print(v0)
##      Sepal.Length Sepal.Width Petal.Length Petal.Width
## Cl.1          7.9         3.8          6.4         2.0
## Cl.2          4.9         3.1          1.5         0.1
## Cl.3          5.7         2.8          4.5         1.3
res.upfc <- upfc(x, centers=v0)
u0 <- inaparc::imembrand(nrow(x), k=3)$u
res.upfc <- upfc(x, centers=3, memberships=u0)
res.upfc <- upfc(x, centers=3, alginitv="firstk", alginitu="imembrand")
res.upfc <- upfc(x, centers=3, dmetric="euclidean")
res.upfc <- upfc(x, centers=3, m=4)
res.upfc <- upfc(x, centers=3, eta=3)
res.upfc <- upfc(x, centers=3, a=3, b=2)
res.upfc <- upfc(x, centers=3)
as.data.frame(res.upfc$u)
as.data.frame(res.upfc$t)
res.upfc$v0
##           Sepal.Length Sepal.Width Petal.Length Petal.Width
## Cluster 1          5.8         2.7          4.1         1.0
## Cluster 2          6.4         2.8          5.6         2.2
## Cluster 3          5.3         3.7          1.5         0.2
res.upfc$v
##           Sepal.Length Sepal.Width Petal.Length Petal.Width
## Cluster 1     5.944440    2.791643     4.429674   1.4231306
## Cluster 2     6.629620    3.018968     5.478627   2.0051523
## Cluster 3     5.000576    3.411018     1.480558   0.2503315
summary(res.upfc)
## Summary for 'res.upfc'
## 
## Number of data objects:  150 
## 
## Number of clusters:  3 
## 
## Crisp clustering vector:
##   [1] 3 3 3 3 3 3 3 3 3 3 3 3 3 3 3 3 3 3 3 3 3 3 3 3 3 3 3 3 3 3 3 3 3 3 3
##  [36] 3 3 3 3 3 3 3 3 3 3 3 3 3 3 3 2 1 2 1 1 1 1 1 1 1 1 1 1 1 1 1 1 1 1 1
##  [71] 1 1 1 1 1 1 1 2 1 1 1 1 1 1 1 1 1 1 1 1 1 1 1 1 1 1 1 1 1 1 2 1 2 2 2
## [106] 2 1 2 2 2 2 2 2 1 2 2 2 2 2 1 2 1 2 1 2 2 1 1 2 2 2 2 2 2 2 2 2 2 1 2
## [141] 2 2 1 2 2 2 2 2 2 1
## 
## Initial cluster prototypes:
##           Sepal.Length Sepal.Width Petal.Length Petal.Width
## Cluster 1          5.8         2.7          4.1         1.0
## Cluster 2          6.4         2.8          5.6         2.2
## Cluster 3          5.3         3.7          1.5         0.2
## 
## Final cluster prototypes:
##           Sepal.Length Sepal.Width Petal.Length Petal.Width
## Cluster 1     5.944440    2.791643     4.429674   1.4231306
## Cluster 2     6.629620    3.018968     5.478627   2.0051523
## Cluster 3     5.000576    3.411018     1.480558   0.2503315
## 
## Distance between the final cluster prototypes
##           Cluster 1 Cluster 2
## Cluster 2  1.960201          
## Cluster 3 11.347243 21.871439
## 
## Difference between the initial and final cluster prototypes
##           Sepal.Length Sepal.Width Petal.Length Petal.Width
## Cluster 1    0.1444400  0.09164324    0.3296736  0.42313065
## Cluster 2    0.2296201  0.21896826   -0.1213729 -0.19484766
## Cluster 3   -0.2994244 -0.28898196   -0.0194416  0.05033154
## 
## Root Mean Squared Deviations (RMSD): 0.4641953 
## Mean Absolute Deviation (MAD): 3.215834 
## 
## Membership degrees matrix (top and bottom 5 rows): 
##     Cluster 1 Cluster 2 Cluster 3
## 1 0.000115388   3.6e-08 0.9797503
## 2 0.000122701   2.6e-08 0.8663850
## 3 0.000049248   8.0e-09 0.8784034
## 4 0.000107585   2.0e-08 0.8200776
## 5 0.000089677   2.6e-08 0.9664585
## ...
##     Cluster 1 Cluster 2 Cluster 3
## 146 0.2214961 0.8784889 1.030e-07
## 147 0.5583624 0.6241410 1.453e-06
## 148 0.3772716 0.9302419 4.020e-07
## 149 0.1946746 0.7243457 1.110e-07
## 150 0.6153330 0.5782990 3.483e-06
## 
## Descriptive statistics for the membership degrees by clusters
##           Size        Min        Q1      Mean    Median        Q3
## Cluster 1   58 0.10571370 0.5836813 0.6754658 0.7131837 0.8045532
## Cluster 2   42 0.07319913 0.4725497 0.6552011 0.7293231 0.8715668
## Cluster 3   50 0.31374943 0.7305122 0.8161604 0.8715939 0.9185827
##                 Max
## Cluster 1 0.9806048
## Cluster 2 0.9708134
## Cluster 3 0.9976897
## 
## Dunn's Fuzziness Coefficients:
## dunn_coeff normalized 
##  0.6169534  0.4254301 
## 
## Within cluster sum of squares by cluster:
##        1        2        3 
## 35.21241 29.10857 15.15100 
## (between_SS / total_SS =  87.52%) 
## 
## Available components: 
##  [1] "u"          "t"          "v"          "v0"         "d"         
##  [6] "x"          "cluster"    "csize"      "sumsqrs"    "k"         
## [11] "m"          "eta"        "a"          "b"          "beta"      
## [16] "iter"       "best.start" "func.val"   "comp.time"  "inpargs"   
## [21] "algorithm"  "call"
res.upfc$comp.time
## [1] 0.47
res.upfc <- upfc(x, centers=3, nstart=4)
res.upfc <- upfc(x, centers=3, nstart=4, fixmemb=TRUE)
res.upfc$func.val
## [1] -186.3218 -186.3218 -186.3218 -186.3218
res.upfc$iter
res.upfc$iter
res.upfc$comp.time
## [1] 0.46 0.50 0.53 0.48
res.upfc$best.start
## [1] 2
summary(res.upfc)
## Summary for 'res.upfc'
## 
## Number of data objects:  150 
## 
## Number of clusters:  3 
## 
## Crisp clustering vector:
##   [1] 1 1 1 1 1 1 1 1 1 1 1 1 1 1 1 1 1 1 1 1 1 1 1 1 1 1 1 1 1 1 1 1 1 1 1
##  [36] 1 1 1 1 1 1 1 1 1 1 1 1 1 1 1 2 3 2 3 3 3 3 3 3 3 3 3 3 3 3 3 3 3 3 3
##  [71] 3 3 3 3 3 3 3 2 3 3 3 3 3 3 3 3 3 3 3 3 3 3 3 3 3 3 3 3 3 3 2 3 2 2 2
## [106] 2 3 2 2 2 2 2 2 3 2 2 2 2 2 3 2 3 2 3 2 2 3 3 2 2 2 2 2 2 2 2 2 2 3 2
## [141] 2 2 3 2 2 2 2 2 2 3
## 
## Initial cluster prototypes:
##           Sepal.Length Sepal.Width Petal.Length Petal.Width
## Cluster 1          4.8         3.0          1.4         0.1
## Cluster 2          6.3         3.4          5.6         2.4
## Cluster 3          6.2         2.8          4.8         1.8
## 
## Final cluster prototypes:
##           Sepal.Length Sepal.Width Petal.Length Petal.Width
## Cluster 1     5.000576    3.411018     1.480558   0.2503315
## Cluster 2     6.629620    3.018968     5.478627   2.0051523
## Cluster 3     5.944440    2.791643     4.429674   1.4231306
## 
## Distance between the final cluster prototypes
##           Cluster 1 Cluster 2
## Cluster 2 21.871439          
## Cluster 3 11.347243  1.960201
## 
## Difference between the initial and final cluster prototypes
##           Sepal.Length  Sepal.Width Petal.Length Petal.Width
## Cluster 1    0.2005756  0.411018040    0.0805584   0.1503315
## Cluster 2    0.3296201 -0.381031737   -0.1213729  -0.3948477
## Cluster 3   -0.2555600 -0.008356765   -0.3703264  -0.3768694
## 
## Root Mean Squared Deviations (RMSD): 0.5794478 
## Mean Absolute Deviation (MAD): 4.107291 
## 
## Membership degrees matrix (top and bottom 5 rows): 
##   Cluster 1 Cluster 2   Cluster 3
## 1 0.9797503   3.6e-08 0.000115388
## 2 0.8663850   2.6e-08 0.000122701
## 3 0.8784034   8.0e-09 0.000049248
## 4 0.8200776   2.0e-08 0.000107585
## 5 0.9664585   2.6e-08 0.000089677
## ...
##     Cluster 1 Cluster 2 Cluster 3
## 146 1.030e-07 0.8784889 0.2214961
## 147 1.453e-06 0.6241410 0.5583624
## 148 4.020e-07 0.9302419 0.3772716
## 149 1.110e-07 0.7243457 0.1946746
## 150 3.483e-06 0.5782990 0.6153330
## 
## Descriptive statistics for the membership degrees by clusters
##           Size        Min        Q1      Mean    Median        Q3
## Cluster 1   50 0.31374943 0.7305122 0.8161604 0.8715939 0.9185827
## Cluster 2   42 0.07319914 0.4725497 0.6552011 0.7293231 0.8715668
## Cluster 3   58 0.10571370 0.5836813 0.6754658 0.7131837 0.8045532
##                 Max
## Cluster 1 0.9976897
## Cluster 2 0.9708134
## Cluster 3 0.9806048
## 
## Dunn's Fuzziness Coefficients:
## dunn_coeff normalized 
##  0.6169534  0.4254301 
## 
## Within cluster sum of squares by cluster:
##        1        2        3 
## 15.15100 29.10857 35.21241 
## (between_SS / total_SS =  87.52%) 
## 
## Available components: 
##  [1] "u"          "t"          "v"          "v0"         "d"         
##  [6] "x"          "cluster"    "csize"      "sumsqrs"    "k"         
## [11] "m"          "eta"        "a"          "b"          "beta"      
## [16] "iter"       "best.start" "func.val"   "comp.time"  "inpargs"   
## [21] "algorithm"  "call"
plotcluster(res.upfc, cp=1, trans=TRUE)
plotcluster(res.upfc, cp=1, tv=0.25, trans=TRUE)
plotcluster(res.upfc, mt="u", cp=1, trans=TRUE)
res.upfc2 <- ppclust2(res.upfc, "kmeans")
factoextra::fviz_cluster(res.upfc2, data = x, 
  ellipse.type = "convex",
  palette = "jco",
  repel = TRUE)
res.upfc3 <- ppclust2(res.upfc, "fanny")

cluster::clusplot(scale(x), res.upfc3$cluster,  
  main = "Cluster plot of Iris data set",
  color=TRUE, labels = 2, lines = 2, cex=1)
res.upfc4 <- ppclust2(res.upfc, "fclust")
idxsf <- SIL.F(res.upfc4$Xca, res.upfc4$U, alpha=1)
idxpe <- PE(res.upfc4$U)
idxpc <- PC(res.upfc4$U)
idxmpc <- MPC(res.upfc4$U)
cat("Partition Entropy: ", idxpe)
## Partition Entropy:  0.3614377
cat("Partition Coefficient: ", idxpc)
## Partition Coefficient:  0.6169534
cat("Modified Partition Coefficient: ", idxmpc)
## Modified Partition Coefficient:  0.4254301
cat("Fuzzy Silhouette Index: ", idxsf)
## Fuzzy Silhouette Index:  0.8262374
```

# Referensi
https://cran.r-project.org/web/packages/ppclust/vignettes/upfc.html
